臺灣高等法院臺南分院刑事判決
                                   111年度上更一字第22號
上  訴  人  
即  被  告  陳玉麗



指定辯護人  本院公設辯護人  簡松柏  
上列上訴人因違反毒品危害防制條例案件，不服臺灣臺南地方法
院110年度訴字第71號中華民國110年5月12日第一審判決（起訴
案號：臺灣臺南地方檢察署109年度偵字第17342號），提起上訴
，本院判決後（原案號：110年度上訴字第735號），經最高法院
發回更審，本院判決如下：
    主  文
原判決撤銷。
陳玉麗意圖販賣而持有第二級毒品，累犯，處有期徒刑參年。扣
案附表編號一、七、八之第二級毒品甲基安非他命共參包（含包
裝袋參個）均沒收銷燬之。扣案附表編號十之蘋果牌行動電話（
含晶片卡壹張）壹支、編號十二之電子磅秤壹臺，均沒收之。
    事實及理由
壹、犯罪事實：
一、陳玉麗明知甲基安非他命為毒品危害防制條例管制之第二級
    毒品，不得持有、販賣，竟基於意圖販賣而持有第二級毒品
    之犯意，於民國109年9月7日22、23時許，在臺南市○區○○路○
    段000巷00○0號居所，向姓名年籍不詳、綽號「浦仔」之成年
    人，購得如附表編號一、七、八之純質淨重20公克以上之第
    二級毒品甲基安非他命3包（檢驗前純質淨重分別為166.44
    公克、19.99公克、33.85公克，驗前純質淨重共220.28公克
    ，驗餘淨重合計228.53公克），而非法持有甲基安非他命，
    並伺機出售牟利。
二、嗣警員於109年9月8日13時50分，在臺南市○區○○路○段000巷
    00○0號其居所附近查獲斯時為通緝犯之陳玉麗，並詢問陳玉
    麗是否持有毒品，經陳玉麗主動向警員坦承手提包內及上開
    居所房間內均藏有毒品之事實而自首接受裁判，警員並於陳
    玉麗同意下至其上開居所實施搜索，扣得如附表編號一、七
    、八之甲基安非他命3包、編號十之行動電話1支、編號十二
    之電子磅秤1臺，因而查悉上情。
貳、認定犯罪事實所憑之證據及理由：
一、證據能力部分：
    本判決所引用為判斷基礎之下列證據，關於被告以外之人於
    審判外陳述之傳聞供述證據，檢察官、被告及辯護人於本院
    均同意作為證據使用，或知有傳聞證據之情形而未於言詞辯
    論終結前聲明異議（見本院卷第109-111頁），本院審酌該
    等證據作成時之情況，認為適當，均具有證據能力。
二、證明力部分：
  ㈠上開犯罪事實，業據被告於本院審理時坦承不諱（見本院卷
    第108-109、111-112、191頁），並有自願受搜索同意書、
    臺南市政府警察局刑事警察大隊搜索扣押筆錄、扣押物品目
    錄表各1份、現場蒐證暨扣押物品照片17張、搜索錄影光碟1
    片、臺南市政府警察局刑事警察大隊111年8月1日南市警刑
    大毒緝字第1110450410號函檢送偵查報告附卷可稽（見警卷
    第25-33、49-57頁、本院卷第139頁證物袋、第147頁），另
    有扣案如附表所示之物可資佐證。而被告於上開時、地為警
    扣得之白色晶體3包，經鑑驗結果均為第二級毒品甲基安非
    他命，有內政部警政署刑事警察局109年12月16日刑鑑字第1
    098003921號鑑定書（見原審卷第43-44頁）附卷可參。是被
    告上開任意性自白，核與客觀事實相符，應可採信。
  ㈡按行為人意圖營利而購入毒品，其主觀上雖認知係為銷售營
    利，客觀上並有購入毒品之行為，惟仍須對外銷售，始為販
    賣行為之具體實現。此之對外銷售，自買賣毒品之二面關係
    以觀，固須藉由如通訊設備或親洽面談與買方聯繫交易，方
    能供買方看貨或與之議價，以實現對特定或可得特定之買方
    銷售；至於對不特定人或特定多數人行銷，進行宣傳、廣告
    ，以招攬買主之情形（例如在網路上或通訊軟體「LINE」群
    組，發布銷售毒品之訊息以求售），因銷售毒品之型態日新
    月異，尤以現今網際網路發達，透過電子媒體或網路方式宣
    傳販毒之訊息，使毒品之散布更為迅速，依一般社會通念，
    其惡性已對於販賣毒品罪所要保護整體國民身心健康之法益
    ，形成直接危險，固得認開始實行足以與販賣毒品罪構成要
    件之實現具有必要關聯性之行為，已達著手販賣階段；然行
    為人意圖營利而購入毒品後，在尚未尋找買主前，即為警查
    獲，既未對外銷售或行銷，難認其意圖營利而購入毒品之行
    為，與該罪之構成要件實現具有必要關聯性，即非屬著手販
    賣之行為，應僅成立意圖販賣而持有毒品罪（最高法院109
    年度台上字第4861號判決意旨參照）。經查：被告於本院已
    坦認意圖販賣而持有第二級毒品之犯行，復參以被告當日遭
    查扣之3包毒品驗餘淨重合計228.53公克，純度更分別高達9
    4%至98%，持有毒品數量非微，顯見被告持有上開扣案毒品
    ，應有販賣營利之意圖無訛。又被告於警詢雖另供稱：綽號
    「虎仔」男子要購買甲基安非他命，他透過我朋友「小誠」
    得知我這邊可以調到甲基安非他命，所以透過「小誠」跟我
    聯絡，「小誠」於109年9月5用facetime聯絡我說「虎仔」
    要買175公克的毒品甲基安非他命（約新台〈下同〉15萬元）
    等語（見警卷第12頁）。惟卷內扣案之手機內僅有「小誠」
    之聯絡人畫面（見警卷第15頁），並無其等之通話紀錄，且
    經送刑事警察大隊科技犯罪偵查隊數位鑑驗後，亦未發現有
    明顯疑似毒品交易對話紀錄可供據以追查，此有員警職務報
    告1份在卷可參（見偵卷第101頁），則被告於警詢所稱「虎
    仔」欲購買甲基安非他命乙節，並無補強證據足以佐證上開
    供述之真實性，是被告主觀上雖有販賣毒品以營利之意圖，
    客觀上亦有持有第二級毒品之行為，惟並無證據可認被告係
    因買主之要約而購入毒品，或業已對外銷售第二級毒品之著
    手販賣第二級毒品行為，自難認被告已著手實行販賣毒品，
    依前開說明，應僅成立意圖販賣而持有第二級毒品罪。
三、綜上所述，本件事證明確，被告上開犯行，足以認定，應依
    法論科。
參、論罪科刑及撤銷原判決之理由：
一、行為人意圖營利而購入毒品，在尚未尋找買主前，即為警查
    獲，應論以意圖販賣而持有毒品罪，最高法院大法庭109年
    度台上大字第4861號意旨足資參照。是核被告所為，係犯毒
    品危害防制條例第5條第2項之意圖販賣而持有第二級毒品罪
    。被告持有第二級毒品純質淨重20公克以上之低度行為，為
    意圖販賣而持有第二級毒品之高度行為所吸收，不另論罪。
二、被告前已因施用毒品案件，經臺灣臺南地方法院以104年度
    簡字第494號判處有期徒刑3月確定，於105年5月16日徒刑執
    行完畢等情，業據被告供述明確（見本院卷第191頁），並
    有台灣高等法院被告前案紀錄表附卷可參（見本院卷第42-4
    3頁），是被告於前案受徒刑執行完畢後，5年內故意再犯本
    件有期徒刑以上之罪，為累犯，且考量被告於前案施用毒品
    執行完畢後，仍未能遠離毒品，為販賣之意圖而購入第二級
    毒品，顯然被告有其特別惡性，前案之徒刑執行已無成效，
    被告對於刑罰之反應力已屬薄弱，且本案加重其刑並無司法
    院釋字第775號解釋所稱不符罪刑相當原則及比例原則之情
    形，爰依刑法第47條第1 項之規定加重其刑。
三、按刑法第62條自首規定所謂之發覺，固非以有偵查犯罪權之
    機關或人員確知其人犯罪無誤為必要，而於對其發生嫌疑時
    ，即得謂為已發覺；但此項對犯人之嫌疑，仍須有確切之根
    據得為合理之可疑者，始足當之，若單純主觀上之懷疑，要
    不得謂已發生嫌疑（最高法院72年台上字第641號裁判意旨
    參照）。又向該管公務員自承其犯罪，不以先自向該公務員
    告知為必要，即受追問時，告知其犯罪仍不失為自首（最高
    法院92年度台上字第487號裁判意旨參照）。經查：
　㈠本件係員警於執行搜索前，詢問被告毒品藏放何處，被告即
    告知其居所房間內及手提包均有毒品等情，有臺南市政府警
    察局刑事警察大隊111年8月1日南市警刑大毒緝字第1110450
    410號函在卷可佐（見本院卷第147頁），並經本院勘驗搜索
    錄影光碟屬實，且製有勘驗筆錄附卷可稽（見本院卷第184-
    185頁），足見被告於警員搜索扣得甲基安非他命前，即已
    向警員供述其持有第二級毒品甲基安非他命之犯行。參以被
    告於警詢並供稱綽號「虎仔」之男子欲購買甲基安非他命之
    事實，已如前述，此部分雖無補強證據足以證明，惟堪認被
    告於警詢已坦認持有之甲基安非他命係欲供其販賣之事實，
    是被告應符合刑法第62條前段自首之規定，爰依上開規定減
    輕其刑，並依法先加重後減輕之。
　㈡至於公訴檢察官雖主張警員係依檢舉人之檢舉知悉被告有販
    賣毒品之罪嫌，且亦聲請搜索票獲准，再以被告為通緝犯，
    應會對被告隨身物品附帶搜索，其隨身手提包內之毒品將會
    為警查獲，本件並不符合自首之規定等語。惟依臺南市政府
    警察局刑事警察大隊111年8月1日南市警刑大毒緝字第11104
    50410號函檢送之偵查報告所示（見本院卷第149-175頁），
    本案檢舉人之所以檢舉被告販賣毒品，係因曾聽聞友人告知
    其毒品來源均為被告，惟檢舉人本身並未向被告購買毒品（
    見本院卷第150頁），而警員依該檢舉人所提供之情資追查
    ，亦僅發現被告為通緝犯、其名下帳戶有異常金流出入而研
    判為毒品交易款項及被告冒用他人身分而涉犯偽造文書罪嫌
    。則綜合警員所掌握之事證，並無任何確切證據諸如通訊監
    察譯文等足以合理懷疑被告涉犯持有或意圖販賣而持有第二
    級毒品之犯行，當無疑問。至於警員雖聲請搜索票欲對被告
    實施搜索票，惟其當日之搜索地點係高雄市○○區○○里○○路○
    段000巷00號（見本院卷第149頁），並非扣得附表編號一所
    示甲基安非他命1包之臺南市○區○○路○段000巷00○0號居所，
    且被告雖為通緝犯，惟警員查獲被告之時係於戶外，其身旁
    僅有白色自小客車，係被告向警員告知於隨身包包內及住處
    房間藏有甲基安非他命，並自行帶同警員返回其居處且同意
    警員搜索，警員始能扣得如附表編號一之甲基安非他命1包
    ，此有本院勘驗筆錄附卷可參（見本院卷第184-185頁），
    換言之，當日如非被告同意搜索，警員實無法扣得該甲基安
    非他命1包。佐以倘若被告於警詢未主動供出其持有之甲基
    安非他命係欲供販賣之用，依斯時警員所掌握之事證，亦難
    以追訴被告「意圖販賣」而持有第二級毒品犯行。則綜合上
    開查獲過程，被告確於警員查獲前即已主動供述其意圖販賣
    而持有甲基安非他命之事實，應無疑義。
四、按毒品危害防制條例第17條第2項所謂「自白」，係指被告
    或犯罪嫌疑人對自己之犯罪事實全部或主要部分為肯定供述
    之意。於販賣毒品而言，其與無償轉讓、合資購買、幫助他
    人施用毒品或與他人共同持有毒品，係分屬不同之犯罪事實
    。且行為人主觀上有無營利之意圖，乃販賣、轉讓毒品、為
    他人購買毒品而成立幫助施用毒品等犯罪之主要分際，亦為
    各該犯罪異其刑罰輕重之評價原因，屬販賣毒品犯罪之重要
    主觀構成要件事實，如被告或犯罪嫌疑人供稱係為他人購買
    毒品、幫助他人施用、原價或無償轉讓，而未就販賣毒品犯
    罪之營利意圖為供認，即難謂已就販賣毒品之犯行有所自白
    ，要無前揭減刑規定之適用（最高法院111年度台上字第305
    3號刑事判決意旨參照）。辯護人雖主張被告得依毒品危害
    防制條例第17條第2項之規定減輕其刑，惟被告於原審準備
    程序供稱：「對於客觀事實都承認，但是認為我沒有販賣給
    他」、「（你說是轉讓，什麼叫轉讓，什麼叫販賣？）販賣
    是有收到錢，轉讓是幫忙調貨」、「（幫忙調貨，你有無收
    到什麼好處？）沒有」（見原審卷第135頁），於原審審理
    時另供稱：我沒有販賣第二級毒品的犯意，我承認轉讓第二
    級毒品逾淨重10公克以上未遂罪，其餘罪名均否認（見原審
    卷第157頁），足認被告於原審已否認其有販賣第二級毒品
    之營利意圖，尚難認被告於原審已坦承犯行，無從依毒品危
    害防制條例第17條第2項之規定減輕其刑。
五、撤銷原判決之理由：
　㈠原審就被告犯行，認罪證明確，應予論罪科刑，固非無據，
    然查：本件除被告之供述外，並無補強證據證明其已著手販
    賣第二級毒品之構成客觀要件事實，自不得逕行認定被告成
    立販賣第二級毒品未遂罪，已如前述，原審認定被告構成販
    賣第二級毒品未遂罪，尚有未洽。
　㈡被告上訴意旨指摘原判決判處販賣第二級毒品未遂罪不當，
    非無理由，且原判決亦有前開違誤之處，自應由本院將原判
    決撤銷改判，以期適法。
六、爰審酌被告有販賣毒品、轉讓禁藥及多次施用毒品之前科，
    有台灣高等法院被告前案紀錄表附卷可參（見本院卷第41-5
    7頁），素行不佳，其明知毒品流通對社會之危害甚深，仍
    向綽號「浦仔」之男子購入第二級毒品甲基安非他命伺機販
    賣，且持有甲基安非他命驗餘淨重合計達228.53公克，數量
    非微，一旦流入市面，對於社會之危害極大，被告犯罪情節
    非輕，惟念被告於本案能自首接受裁判，並於本院坦承犯行
    ，犯後態度尚稱良好，已見其具有悔意，暨被告於本院自陳
    國中畢業、已婚、入監前於網路上販賣服飾、月入約3萬餘
    元、與丈夫及3歲之幼子同住（見本院卷第191頁）等一切情
    狀，量處如主文第2項所示之刑。
七、沒收部分：
  ㈠扣案被告意圖販賣而持有之附表編號一、七、八所示白色晶
    體3包，經送鑑定結果，均檢出第二級毒品甲基安非他命成
    分，有內政部警政署刑事警察局109年12月16日刑鑑字第109
    8003921號鑑定書1份在卷可查（見原審卷第43-44頁），均
    應依毒品危害防制條例第18條第1項前段規定沒收銷燬之。
    另本件包裝毒品之包裝袋3只，因與其內之毒品難以析離，
    且無析離之實益與必要，應視同毒品，一併沒收銷燬之。至
    於送驗耗損部分之毒品因已滅失，爰不另宣告沒收銷燬。
  ㈡扣案附表編號十之蘋果牌行動電話（含門號0000000000晶片
    卡1張、序號:000000000000000）1支、附表編號十二之電子
    磅秤1臺，係被告與毒品上游「浦仔」聯絡購買毒品時所用
    之物，另被告亦以前揭電子磅秤秤量本案毒品等情，業據被
    告於警詢、原審審理時供述在卷（見警卷第12頁、原審卷第
    160頁），並有FACETIME截圖畫面在卷可參（見警卷第15頁
    ），是上開物品既為供被告犯罪所用之物，應依毒品危害防
    制條例第19條第1項規定，宣告沒收之。
  ㈢其餘扣案之壓模器、刮勺、分裝袋、玻璃球、吸食器、行動
    電話（附表編號十一）、侯馨雅之身分證，據被告於原審審
    理時供稱：壓模器是前夫所留下；刮勺是用來施用毒品用的
    ，分裝袋是我之前販賣毒品遺留下來，有時自己施用毒品會
    將毒品分裝成小袋，玻璃球4個、吸食器1組也是自己施用毒
    品使用（見原審卷第160頁），且侯馨雅之身分證與本案亦
    無關聯，則上開扣案物均非供犯罪所用或所得之物，另扣案
    之現金65,000元業經發還予被告，有本院110年度聲字第840
    號刑事裁定附卷可參（見聲字卷第37-38頁），爰均不予宣
    告沒收。
肆、應適用之法條：
一、刑事訴訟法第369 條第1 項前段、第364 條、第299 條第1
    項前段。
二、毒品危害防制條例第5條第2項、第18條第1項前段、第19條
    第1項。
三、刑法第11條前段、第47條第1項、第62條前段。
本案經檢察官王宇承提起公訴，檢察官蔡麗宜到庭執行職務。
中　　華　　民　　國　　111 　年　　8 　　月　　24　　日
                  刑事第七庭    審判長法  官  吳勇輝
                                      法  官  黃國永
                                      法  官  吳錦佳
以上正本證明與原本無異。
如不服本判決應於收受送達後20日內向本院提出上訴書狀，其未
敘述上訴理由者，並得於提起上訴後20日內向本院補提理由書（
均須按他造當事人之人數附繕本）「切勿逕送上級法院」。
　　　　　　　　　　　　　　　　　　　書記官　王杏月　　
中　　華　　民　　國　　111 　年　　8 　　月　　24　　日
本判決論罪科刑條文：
毒品危害防制條例第5條
意圖販賣而持有第一級毒品者，處無期徒刑或10年以上有期徒刑
，得併科新臺幣7百萬元以下罰金。
意圖販賣而持有第二級毒品者，處5年以上有期徒刑，得併科新
臺幣5百萬元以下罰金。
意圖販賣而持有第三級毒品者，處3年以上10年以下有期徒刑，
得併科新臺幣3百萬元以下罰金。
意圖販賣而持有第四級毒品或專供製造、施用毒品之器具者，處
1年以上7年以下有期徒刑，得併科新臺幣1百萬元以下罰金。

附表：
編號 物品名稱及數量  重     量 扣押處所  一 甲基安非他命1包  ①驗前毛重178.83公克(包裝重5.45公克)，驗前淨重173.38公克。 ②驗餘淨重173.10公克。 ③純度約96%，驗前純質淨重約166.44公克。 房間櫃子  二 壓模器1臺   房間櫃子  三 刮勺2支   房間櫃子  四  分裝袋1包   房間櫃子  五 玻璃球4個   房間櫃子  六 吸食器1組   包包  七  甲基安非他命1包  ①驗前毛重22.01公克（包裝重0.74公克），驗前淨重21.27公克。 ②驗餘淨重20.99公克。 ③純度約94%，驗前純質淨重約19.99公克。 包包  八 甲基安非他命1包  ①驗前毛重35.29公克（裝重0.74公克)，驗前淨重34.55公克。 ②驗餘淨重34.44公克。 ③純度約98%，驗前純質淨重約33.85公克。 包包  九 現金新臺幣65,000元（已發還）   包包  十 蘋果牌行動電話（門號0000000000晶片卡1張、序號：000000000000000）1支   包包 十一 蘋果牌行動電話（門號0000000000晶片卡1張、序號：000000000000000）1支   包包 十二 電子磅秤1臺   包包 十三 侯馨雅之中華民國國民身分證1張   包包 

全案卷證對照表：
NO 本院卷證簡稱 原卷名稱 1 警卷 臺南市政府警察局刑事警察大隊南市警刑大毒緝字第1090468668號卷 2 偵卷 臺灣臺南地方檢察署109年度偵字第17342號卷 3 原審卷 臺灣臺南地方法院110年度訴字第71號卷 4 上訴卷 臺灣高等法院臺南分院110年度上訴字第735號卷 5 聲字卷 臺灣高等法院臺南分院110年度聲字第840號卷 6 三審卷 最高法院111年度台上字第1210號卷 7 本院卷 臺灣高等法院臺南分院111年度上更一字第22號卷